臺灣臺北地方法院民事判決　　　　　　　　　　　　　九十三年度訴字第八三五號
　　原　　　告　乙○○
　　被　　　告　甲○○
　　訴訟代理人　陳明宗律師
　　複代理人　　林育生律師
當事人間返還借款事件，本院於民國九十三年十月五日言詞辯論終結，判決如下：
    主    文
被告應給付原告新台幣肆拾萬零伍佰元，及自民國九十三年二月二十七日起至清償日
止，按年息百分之五計算之利息。
原告其餘之訴駁回。
訴訟費用由被告負擔十分之六，餘由原告負擔。
本判決第一項得假執行。但被告如以新台幣肆拾萬零伍佰元為原告預供擔保後，得免
為假執行。
原告其餘假執行之聲請駁回。
    事實及理由
一、按訴狀送達後，原告不得將原訴變更或追加他訴。但擴張或減縮應受判決事項之
    聲明或不甚礙被告之防禦及訴訟之終結者，不在此限，民事訴訟法第二百五十五
    條第一項第三、七款分別定有明文。查，原告起訴原求為判決命：（一）被告應
    給付原告新台幣（下同）六十三萬零五百元，及自起訴狀繕本送達翌日即民國九
    十三年二月二十五日起至清償日止，按年息百分之五計算之利息。（二）願供擔
    保請准宣告假執行。嗣於起訴後訴訟繫屬中之民國九十三年十月五日就上開聲明
    第一項之部分改為請求判決命被告給付六十萬零五百元（見本院卷第一０三頁）
    。經核係減縮其應受判決事項之聲明，且不甚礙被告之防禦及訴訟之終結，依前
    開規定尚無不合，合先敘明。
二、原告主張：被告甲○○（原名：周財源）於九十年五月起陸續向其借款及要求其
    以匯款至振太報關行有限公司（下稱振太公司）之方式借用六十三萬零五百元，
    並交付經被告背書之支票五紙，詎上開支票屆期均遭退票而不獲付款，屢向被告
    催討後，被告始於訴訟中給付三萬元，經其抵充本金後，其餘欠款六十萬零五百
    元迄未清償，為此提起本件訴訟等語。並聲明：（一）被告應給付原告六十萬零
    五百元，及自起訴狀繕本送達翌日即九十三年二月二十七日起至清償日止，按年
    息百分之五計算之利息。（二）願供擔保請准宣告假執行。
三、被告則以：原告所執之九十年八月十五日金額二十萬元之匯款單，受人款為振太
    公司，而非被告，故伊並無向原告借款二十萬元，又原告既係基於消費借貸關係
    為請求，則其執票據以票據關係主張亦無理由。況原告所執之支票既非伊所簽發
    ，支票雖有背書，但並非伊之筆跡所為，故伊亦無須負責；又上開款項係伊之朋
    友周明元請伊向原告所借，曾協調如何還錢，周明元有承擔債務，只是後來跳票
    等語，資為抗辯。並聲明：（一）原告之訴及其假執行之聲請均駁回。（二）如
    受不利之判決，願提供擔保請准宣告免為假執行。
四、兩造不爭執之事實：
（一）原告曾於九十年八月十日匯款二十萬元至振太公司，而振太公司之代表人為被
      告周財源。另於九十一年一月八日匯款七萬元予被告周財源。有台北市第五信
      用合作社匯款申請書二紙為證（見本院卷第一七頁）。
（二）原告持有面額各五萬元、五萬元、八萬八千七百元、八萬五千八百元及八萬六
      千元，合計三十六萬零五百元之支票五紙，屆期均遭退票而不獲付款。有支票
      及退票理由單各五紙為證（見本院卷第六至一四頁）。
（三）萬泰商業銀行建成分行九十三年九月十四日建成字第０九三００００二一七號
      函所檢附之振太報關行有限公司甲○○（原名：周財源）帳號0000000
      0000號之開戶資料即印鑑卡、國民
      市政府營利事業登記證及支票存款戶開戶申請暨約定書各一件為真實。（見本
      院卷第七二至七六頁）。
（四）本院九十一年度訴字第八０六號給付票款民事判決、判決確定證明書、支票及
      退票理由單各三紙形式上為真正。（見本院卷第七九至九０頁、九三、九四頁
      ）。
五、得心證之理由：
    本件兩造之爭執點應在於：被告有無向原告借款？金額若干？究已給付原告三萬
    元或僅給付一萬元？有無承認積欠原告款項？經查：
（一）原告主張被告甲○○（原名：周財源）於九十年五月起陸續向其借款及要求其
      以匯款至振太報關行有限公司（下稱振太公司）之方式借用六十三萬零五百元
      ，並交付經被告背書之支票五紙，詎上開支票屆期均遭退票而不獲付款，屢向
      被告催討亦未獲給付等事實，其中四十三萬零五百元之部分，業據原告提出面
      額各五萬元、五萬元、八萬八千七百元、八萬五千八百元及八萬六千元，合計
      三十六萬零五百元之支票及退票理由單各五紙及台北市第五信用合作社匯款申
      請書一紙（載明九十一年一月八日匯款七萬元予被告周財源）為證（本院卷第
      六至一四頁、第一七頁），核屬相符。並據被告自陳確有收受上開款項無訛（
      見本院卷第五四頁）。自堪信原告就此部分之主張為真實。
（二）被告雖辯稱：原告所執之支票既非伊所簽發，支票雖有背書，但非伊之筆跡所
      為，伊亦無須負責；上開款項係伊之朋友周明元請伊向原告所借，曾協調如何
      還錢，周明元有承擔債務，只是後來跳票云云。然原告否認其認識周明元，而
      被告並未能舉證以實其說，所辯已非可取。況查，上開支票中之二紙背書所簽
      之「周財源」、一紙背書所簽之「財」字（另二紙無背書），核其筆跡與被告
      不否認為真正之萬泰商業銀行建成分行九十三年九月十四日建成字第０九三０
      ０００二一七號函所檢附之振太公司甲○○（原名：周財源）帳號00000
      000000號之開戶資料即印鑑卡（第七二頁）及支票存款戶開戶申請暨約
      定書（第七六頁）上「周財源」之簽名，不論就其筆勢、筆法、筆順等，以肉
      眼核對，即可看出係出於同一人之筆跡所寫，已足證上開支票確係經被告背書
      後交予原告或未背書而逕交予原告者，被告徒以該支票上之簽名與其所提出之
      離婚協議書上之簽名筆跡不同，而否認上開支票之簽名為真正云云，惟查，人
      之筆跡實不可能要求每次所簽者均一模一樣，而其筆勢、筆法、筆順等，則會
      出現類似之慣性，而查，上開支票中之二紙背書所簽之「周財源」、一紙背書
      所簽之「財」字，其筆跡與被告不否認為真正之前開萬泰商業銀行建成分行九
      十三年九月十四日建成字第０九三００００二一七號函所檢附之振太公司甲○
      ○（原名：周財源）帳號00000000000號之開戶資料即印鑑卡及支
      票存款戶開戶申請暨約定書上「周財源」之簽名，不論就其筆勢、筆法、筆順
      等，以肉眼核對，即可看出係出於同一人之筆跡所寫，已足證上開支票背面之
      簽名確係被告之筆跡，已論述如上，被告此之抗辯自非可取。且如以肉眼核對
      ，即可明顯看出係出於同一人之筆跡所寫者，並不須經由儀器鑑定，仍得據以
      為認定之依據。
（三）查，被告於訴訟中曾給付三萬元予原告，並同意抵充本金等情，業據原告陳明
      在卷，應視為自認；雖被告辯稱僅給付一萬元，及並未承認積欠原告上開款項
      云云。惟查，如被告僅給付一萬元，實為對原告較有利之事實，而被告如係給
      付三萬元，則屬對原告較不利之事實，衡情，原告當無自認較不利之事實，而
      否認較有利之事實之理，故應以原告所稱即被告曾給付三萬元等語為可取信。
（四）綜上，再參以復有上開匯款申請書一紙載明九十一年一月八日匯款七萬元予被
      告周財源等情為證，足見原告主張被告於上開時地向其借款四十三萬零五百元
      ，並已返還三萬元，尚欠四十萬零五百元未償還等語，即為有據。
（五）至原告主張被告另向其借款二十萬元云云，固據其提出台北市第五信用合作社
      匯款申請書一紙為證（本院卷第一七頁），然為被告所否認，而查，上開九十
      年八月十五日匯款申請書所載之收款人為「振太報關行有限公司」，並非被告
      ，被告雖係該振太公司之代表人，惟公司為法人，與其代表人為各自具有獨立
      之人格，故縱原告係由於被告指示而始匯款予振太公司者，亦係其與振太公司
      間之債權債務關係，顯與被告無涉，原告據以請求被告給付該二十萬元借款債
      務云云，自非有據。
六、綜上所述，原告主張被告向其借款四十三萬零五百元，已返還三萬元，尚欠四十
    萬零五百元未償還等語，既屬有據。被告否認積欠上開數額之款項云云，則無可
    取。從而，原告主張依消費借貸法律關係請求被告給付借款四十萬零五百元，及
    加計自起訴狀繕本送達翌日即九十三年二月二十七日起至清償日止，按年息百分
    之五計算之利息，為有理由，應予准許。其餘逾上開數額以外之請求，則非有據
    ，不應准許。
七、原告勝訴部分為未逾五十萬元之判決，爰依職權宣告假執行，被告陳明願供擔保
    ，請求宣告免為假執行，經核其聲請尚無不合，爰酌定相當擔保金額併准許之。
    至原告其餘假執行之聲請，因其餘之訴駁回而失所據，爰併予駁回。
八、本件事證已臻明確，兩造其餘主張、陳述及所提之證據與其他未經援用之證據，
    經核均與判決結果無影響，爰不予一一論述，附此敘明。
九、訴訟費用負擔之依據：民事訴訟法第七十九條。
中　　　華　　　民　　　國　　九十三　　年　　　十　　　月　　 十九 　　日
                              民事第三庭  法      官    張明輝
正本係照原本作成
如對本判決上訴，須於判決送達後廿日內向本院提出上訴狀
中　　　華　　　民　　　國　　九十三　　年　　　十　　　月　　 二十 　　日
                                          法院書記官    周其祥
附錄：
民事訴訟法第三百九十二條
法院得宣告非經原告預供擔保，不得為假執行。
法院得依聲請或依職權，宣告被告預供擔保，或將請求標的物提存而免為假執行。
依前項規定預供擔保或提存而免為假執行，應於執行標的物拍定、變賣或物之交付前
為之。
